臺灣高雄地方法院刑事判決　　　　　　　　　　　　　九十一年度易緝字第七一號
　　公　訴　人　臺灣高雄地方法院檢察署檢察官
　　被　　　告　乙○○
右列被告因竊盜案件，經檢察官提起公訴（八十九年度偵字第一五八○五號），本院
判決如左：
    主  文
乙○○無罪。
    理  由
一、公訴意旨略以：被告乙○○與蔡明達（另案判刑確定）二人共同基於意圖為自己
    不法所有之概括犯意，連續於民國八十九年六月廿六日上午八時許，在高雄市楠
    梓區○○○路與壽民路口，攜帶客觀上對人身體具行兇危險性之一字型起子一支
    ，將停放路邊之甲○○所有車牌號ＹＢ－二三二七號自小客車車門打開後，將車
    駛離而竊取該車留供己用。又於同年七月七日下午四時許，在嘉義縣朴子市配天
    宮第一香客大樓前，以相同方法竊取停放路邊之蔡德輝所有，其兄丙○○持有使
    用之車牌號ＣＬ－○七一三號自小客車，得手後留供己用。嗣於同年七月十三日
    下午四時許，蔡明達駕駛其母所有車牌號ＲＷ－九七○○號自小客車搭載被告，
    行經高雄縣彌陀鄉彌陀加油站時，蔡明達因毒品案件經臺灣嘉義地方法院檢察署
    通緝，而為警逮捕時，在前開車上扣得其所有竊取前開車輛之一字型起子十一支
    ，蔡明達於警方訊問時，主動供出竊取前開兩部自小客車之犯行而向警方自首，
    循線查獲上情。因認被告與蔡明達二人共同涉有刑法第三百二十一條第一項第三
    款之加重竊盜罪嫌云云。
二、按犯罪事實應依證據認定之，無證據不得推定其犯罪事實，不能證明被告犯罪或
    其行為不罰者，應諭知無罪之判決，刑事訴訟法第一百五十四條及第三百零一條
    第一項分別定有明文。又被告否認犯罪事實所持之辯解，縱屬不能成立，但如無
    積極證據足以證明其犯罪行為，自不能以推測或擬制之方法，以為裁判基礎（最
    高法院七十八年台上字第一九八一號判決意旨參照）。另按在訴訟上用以證明事
    實之證據，須於通常一般之人均不致於有所懷疑，而得確信其為真實之程度者，
    始得據以為有罪之認定；倘其證明尚未達到此一程度，而有合理之懷疑存在，致
    使無從為有罪之確信時，即應為無罪之判決（最高法院七十六年度台上字第四九
  八六號判例意旨參照）。另被害人之陳述，固得採為認定犯罪事實之證據資料，
    然而其為訴訟上之證明，仍應調查其他補強證據，以證明其陳述確有相當之真實
    性，而為通常一般人均不致有所懷疑，始得據為有罪之認定（最高法院八十三年
    度台上字第三四一一號判決意旨參照）。
三、本件公訴人認被告對前開犯行，於偵查中供認不諱，且與被害人甲○○及丙○○
    之指述情節相符，並有車輛竊盜車牌失竊資料個別查詢報告表及贓物領據各一紙
    附卷可稽，復有螺絲起子十一支扣案可證，而認被告與蔡明達涉嫌刑法加重竊盜
    罪嫌。訊據被告乙○○則堅決否認有何前開犯行，辯稱：蔡明達竊取前開二車時
    ，伊不在場，亦不知情等語。經查，被告雖曾於警訊及八十九年七月十四日偵訊
    時供稱：蔡明達竊取前開二車時，伊在場云云，惟並未供稱係與蔡明達二人共同
    竊盜。再查，被告於八十九年七月廿六日偵訊時即供稱：伊於八十九年五月廿九
    日剛拿掉孩子（墮胎），身體虛弱而未（與蔡明達）同行等語，復於本院訊問辯
    稱：警訊及同日移送地檢署偵訊時，因施用安非他命，神智不清，因此不清楚何
    人供稱伊於蔡明達行竊時在場等語。而蔡明達則於警、偵訊時，除供稱：曾與被
    告一起吸施安非他命等語外，並不曾供稱被告曾與其共同竊盜，其又於本院訊問
    時供稱：伊行竊時，被告並不在場，亦不知情等語（本院九十年度易字第二七六
    二號竊盜案件九十年八月十六日、同年九月十三日、同年十月廿九日訊問筆錄參
    照）。故公訴人認被告或蔡明達二人曾自白被告前開竊盜犯行云云，實有誤會。
四、又查，被害人甲○○、丙○○二人之指述及卷附車輛竊盜車牌失竊資料個別查詢
    報告表及贓物領據等，雖能證明被害人前開車輛失竊之事實，但尚不能證明被告
    行竊之事實。另扣案螺絲起子十一支，則係在蔡明達所駕駛其母所有之車牌號碼
    ＲＷ－九七○○號自小客車上查獲，蔡明達並自承：為伊所有，且其中一支為其
    行竊時所用等語（前開案件本院九十年九月十三日訊問筆錄參照），則蔡明達為
    警查獲時，被告雖為蔡明達駕駛前開車輛所搭載，但該車既非被告所持有使用中
    ，又無證據足證扣案螺絲起子係被告所有，故尚難認其為被告用以行竊之工具及
    被告有與蔡明達共同行竊之犯行。此外，又查無其他證據足證被告有與蔡明達共
    犯公訴人所指之前開加重竊盜犯行，縱認被告所辯：蔡明達行竊時伊不在場云云
    不實，參諸前引最高法院判例意旨之說明，既無積極證據足以證明被告有竊盜犯
    行，即不能以推測或擬制之方法，遽論被告犯罪。綜上所述，參諸前引法條，本
    件被告犯罪既不能證明，自應為無罪之諭知。
據上論斷，應依刑事訴訟法第三百零一條第一項，判決如主文。
本件經檢察官林美靜到庭職行執務。
中      華      民      國    九十一    年      五      月      九      日
                              臺灣高雄地方法院刑事第六庭
                                  法  官  邱  明  弘
右正本證明與原本無異。
如不服本判決，應於判決送達後十日內，向本院提出上訴狀。
                                書記官    顏平國
中    華    民    國      九十一      年      五      月      十        日
